臺中高等行政法院判決
　　　　　　　　　　　　　　　　九十四年度簡字第一六○號
原　　　告　張學良即學良工業社
被　　　告　財政部臺灣省中區國稅局
代　表　人　甲○○
訴訟代理人　乙○○
上列當事人間因稅捐稽徵法事件，原告不服財政部中華民國九十
四年五月六日台財訴字第○九四○○○九四七一○號訴願決定，
提起行政訴訟。本院判決如下︰
　　主  文
原告之訴駁回。
訴訟費用由原告負擔。
　　事  實
甲、事實概要：緣原告於民國八十八年十月至八十九年一月間承
    攬工程，銷售額合計新臺幣（下同）三九五、二一三元，未
    依規定開立統一發票予實際買受人，經法務部調查局南部地
    區機動工作組（以下簡稱調查局南機組）查獲，移由被告按
    查明認定總額處百分之五之罰鍰一九、七六○元。原告不服
    ，申經復查及提起訴願均未獲變更，原告仍不服，乃提起本
    件行政訴訟。
乙、兩造聲明：
一、原告聲明求為判決：原處分（復查決定）及訴願決定均撤銷
    。
二、被告聲明求為判決：原告之訴駁回。
丙、兩造之陳述：
壹、原告起訴意旨略以：原告於八十八年及八十九年間確有承作
    該盤石營造有限公司（下稱盤石公司）綁鋼筋工程，當時是
    與該公司業務經理黃麗存接洽，開立發票亦向黃麗存請款，
    有其名片可證，被告機關認定盤石公司出借牌照，原告當並
    無法知悉，被告及訴願機關指稱盤石公司未申報黃麗存薪資
    而非公司員工，另稱依一般經驗及商業常例，營利組織為正
    常衡量損益，對於員工之薪資自會申報為費用或成本，此為
    會計學原理之說法，亦屬推斷之詞，現一般公司不列報實際
    員工而以人頭替代亦有可能，此事實自不可歸責原告，爰請
    求撤銷原處分及訴願決定。
貳、被告答辯意旨略以：
一、按調查局南機組查獲原告八十八年十月至八十九年一月間承
    攬工程銷售額三九五、二一三元，未依規定開立統一發票予
    實際買受人情事，業如前述。此有調查局南機組刑事案件移
    送書、詢問筆錄及臺灣高雄地方法院檢察署檢察官起訴書、
    專案申請調檔統一發票查核清單等相關資料影本附卷可稽，
    違章事實，洵堪認定。
二、至原告指稱盤石公司無申報黃麗存薪資，並不違反社會一般
    常情，光憑此點尚不足否定黃麗存為該公司員工之事實乙節
    ，查依一般經驗及商業常例，營利組織為正確衡量損益對於
    所屬員工之薪資自會申報為費用或成本，原告所稱無申報黃
    麗存薪資並不違反社會一般常情，核不足採；又原告主張與
    黃麗存接洽，經被告以九十三年十一月廿三日中區國稅法一
    字第○九三○○四八六八七號函請原告提示相關具體證據供
    核，惟迄未提示，再依臺灣高雄地方法院檢察署檢察官起訴
    書所載，盤石公司於八十六年七月至九十一年三月間未實際
    承攬工程將營造業執照出借予公司或個人，而以該公司為名
    義上之承攬人，由借牌者（即實際承作人）蒐集進項統一發
    票寄給該公司實際負責人吳媽蔭及會計人員梁淑娟作為進項
    憑證，並依其要求金額開立銷貨發票，協助實際承作人逃漏
    稅捐，另盤石公司會計梁君筆錄稱該公司實際負責人洪秋亮
    先提供空白工程合約書給對方，簽約後將其中一份寄回公司
    保存，是原告所訴應無足採。
    理  由
一、按「營利事業依法規定應給與他人憑證而未給與．．．應就
    其未給與憑證．．．經查明認定之總額，處百分之五罰鍰。
    」、「營業人銷售貨物或勞務，應依本法營業人開立銷售憑
    證時限表規定之時限，開立統一發票交付買受人。」分別為
    稅捐稽徵法第四十四條及行為時營業稅法（該法於九十年七
    月九日名稱修正為加值型及非加值型營業稅法）第三十二條
    第一項前段所明定。
二、本件原告於八十八年十月至八十九年一月間承攬工程，銷售
    額合計三九五、二一三元，未依規定開立統一發票予實際之
    買受人，經調查局南機組查獲，移由被告按查明認定總額處
    百分之五之罰鍰一九、七六○元。原告不服，循序提起本件
    行政訴訟。
三、原告訴稱：原告確有承作盤石公司之工程，當時有與該公司
    業務經理黃麗存接洽，開立發票亦向其請款，被告認定盤石
    公司出借牌照，原告並無法得知，被告及訴願機關指稱盤石
    公司未申報黃麗存薪資而非公司員工，另稱依一般經驗及商
    業常例，營利組織為正常衡量損益，對於員工之薪資自會申
    報為費用或成本，此為會計學原理之說法，亦屬推斷之詞，
    現一般公司不列報實際員工而以人頭替代亦有可能，請求撤
    銷原處分等語。
四、經查，原告於八十八年十月至八十九年一月間承攬工程銷售
    額三九五、二一三元，開立統一發票予實際買受人，有ＸＢ
    00000000等六張發票在卷可佐（原處分卷七六至八
    一頁），原告上開所訴之事實，雖提出黃麗存名片一紙（同
    卷八四頁）。惟名片另有抬頭千誠營造股份有限公司，而非
    僅盤石公司，又原告委託記帳業者吳仙女至雲林縣稅捐稽徵
    處談話時，稱原告從事綁鋼筋營業，所開立之系爭六張發票
    ，並無買賣合約書，另原告於本院調查時，經通知未到庭或
    提出其所交易之對象係為盤石公司之事證。再盤石公司並無
    申報黃麗存之薪資，有該公司八十八年及八十九年綜合所得
    稅ＢＡＮ給付清單可考（同卷三七至四九頁），另盤石公司
    行政助理梁淑娟於調查局南機組詢問時，稱該公司實際負責
    人洪秋亮，自八十八年七月七日起迄今僱用其任會計帳務工
    作，於洪秋亮先提供空白工程合約書給對方，簽約後將其中
    一份寄回公司保存，俟工程竣工後，對方註明須開立之發票
    金額，發票開立後則交由洪秋亮轉交對方或直接寄至對方指
    定之地址，再指示該件應向對方收取之費用等語（同卷十二
    至十五頁九十一年三月八日詢問筆錄）。足認盤石公司於八
    十八年七月至九十一年三月間未實際承攬工程，而將營造業
    執照出借予公司或個人，再以該公司為名義上之承攬人，由
    借牌者（即實際承作人）蒐集進項統一發票寄給該公司，作
    為進項憑證，並依其要求金額開立銷貨發票，該公司並非實
    際承作工程。
五、次按「人民違反法律上之義務而應受行政罰之行為，法律無
    特別規定時，雖不以出於故意為必要，仍須以過失為其責任
    條件。但應受行政罰之行為，僅須違反禁止規定或作為義務
    ，而不以發生損害或危險為其要件者，推定為有過失，於行
    為人不能舉證證明自己無過失時，即應受處罰。」為司法院
    大法官會議釋字第二百七十五號解釋有案。是本件原告於八
    十八年十月至八十九年一月間承攬綁鋼筋工程時，僅以上開
    黃麗存名片一紙，並無其他具體或相關資料如工程合約書等
    ，可認其銷售之對象為盤石公司，而未依規定開立統一發票
    予實際買受人，縱無故意，亦難謂無過失，自不得以此主張
    免罰。
六、綜上所陳，原處分（復查決定）以原告於八十八年十月至八
    十九年一月間承攬工程，銷售額合計三九五、二一三元，未
    依規定開立統一發票予實際買受人，按銷售總額處百分之五
    之罰鍰一九、七六○元，依首開規定，並無違誤，訴願決定
    予以維持，亦無不合，原告請求均予撤銷，為無理由，其訴
    應予駁回。又本件依卷內事證已臻明確，本院認並無經言詞
    辯論之必要，爰不經言詞辯論而判決之。
據上論結，本件原告之訴為無理由，依行政訴訟法第二百三十三
條第一項、第二百三十六條、第一百九十五條第一項後段、第九
十八條第三項前段，判決如主文。
中    華    民    國    94    年    10    月    28    日
                            法  官  許  武  峰
以上正本證明與原本無異。
如不服本判決，應於判決送達後20日內，以本訴訟事件所涉及之
法律見解具有原則性者，始得向本院提出上訴狀並表明上訴理由
，經最高行政法院許可，否則不得上訴；如於本判決宣示後送達
前提起上訴者，應於判決送達後20日內補提上訴理由書（均應依
對造人數提出繕本）。
提起上訴應預繳送達用雙掛號郵票390元（34元及5元郵票各10份
)。
中    華    民    國    94    年    11    月     2    日
                            書記官　陳  鼎  鈞
